最高法院刑事判決　　　　　　九十四年度台上字第三五○六號
　　上　訴　人　台灣高等法院檢察署檢察官
　　被　　　告　甲○○
上列上訴人因被告常業竊盜案件，不服台灣高等法院中華民國九
十一年七月三十日第二審更審判決（九十一年度上更(一)字第六○
號，起訴案號：台灣士林地方法院檢察署八十七年度偵字第六八
七二號），提起上訴，本院判決如下：
    主  文
原判決撤銷，發回台灣高等法院。
    理  由
本件原判決以公訴意旨略稱：被告甲○○意圖為自己不法之所有
，以竊盜為常業，自民國八十六年五月二日起，至八十七年七月
二十日止，多次以破壞門鎖、玻璃窗等方式，侵入如原判決附表
所列之劉郭猜等三十七處住宅行竊，竊得如該附表所示之財物，
嗣於八十七年七月二十一日經警循線查獲，扣得大批手錶、項鍊
、戒指、手環、耳環等財物。因認被告涉犯刑法第三百二十二條
常業竊盜罪嫌，並應於刑之執行前令入勞動場所強制工作云云。
經審理結果，認為不能證明被告犯罪，因而撤銷第一審論處被告
常業竊盜罪刑部分之判決，改判諭知被告無罪，固非無見。
惟查：(一)客觀上為法院認定事實及適用法律之基礎之證據雖已調
查，而其內容未明瞭者，即與未經調查無異，如遽行判決，仍屬
應於審判期日調查之證據而未予調查。原判決雖說明：被害人張
黃治認領之物品均係大眾普遍之物，自無法從肉眼觀察其紋路
、顏色、亮度，而斷定為失竊之物等旨（原判決第五頁末行至第
六頁首行），又被告於第一審法院八十七年十月七日調查中固供
謂：「我所有的玉手環都是於八十二、八十三、八十四、八十五
、八十六年間買的」；惟被害人張黃治於同日調查時證以：「
（問：你如何辨識你所失竊之玉手環？）以玉手環的顏色及紋路
，其中有一個手環的內圈是圓的，一個是平的，圓的這只兩邊有
較深的色澤，平的這只有直的紋路，色澤較綠」（見第一審卷第
一二０頁背面）；嗣於原審前審調查時仍陳稱：「（問：你如何
認？）因為手鐲之紋路每個均不同，我這個買很久了，這紋路除
了有兩個相對紋路（綠色），尚有點點之紋路。（問：何時購買
？）約三十年了，當時新台幣一、二百元。（問：這珍珠項鍊也
是你的？）因為扣與環顏色略有不同，扣之方面顏色較暗。（問
：這佛像墜子、玉環也是你的？）是的，佛像墜子前面較亮、後
面較暗，玉環紋路也不一樣。」各等語（見原審上訴卷(一)第一六
九頁正、背面）。如被害人張黃治所證屬實，似可由肉眼觀察
其玉器之紋路、顏色及亮度，以判斷是否為其所有，且其既稱：
前開手環係購於三十年前；被告則稱：於八十二至八十六年間始
購買各等語，究以何人所述為真實，原判決未函請台北市玉市公
會就前開手環之材質、造形及研磨方式，鑑定其可能產製之時間
，以資為判斷之依據，即遽為有利被告之判決，已嫌率斷。再原
判決理由五之(八)又敘稱：被害人高志華未能確定其所領回之金手
鐲空盒及項鍊空盒，即為其所遺失之物，自不能徒憑被害人之陳
述，及無其他積極證據之情形下，遽認被告有偷竊行為等旨。惟
第一審法院當庭勘驗被害人高志華所領回之首飾空盒五個，其中
二個載有店名即「寶泰銀樓」、電話為0000000及店址即
永和市○○路五十號，有第一審法院八十七年十月二十一日訊問
筆錄在卷可按（見第一審卷第一七七頁），參之被告供承：「（
問：證人所提出的空盒中有二只有店名，你有何意見？）我的首
飾全都是在高福記買的，沒有店名（見同上頁）；及嗣於原審前
審調查時，亦直承對於被害人高志華所述其領回之部分首飾空盒
印有「寶泰銀樓」之店名及店址，乃其親戚作為結婚之賀禮之情
事，並無意見（見原審上訴卷(一)第一七一頁背面），則被告既僅
向高福記批發中心購買首飾，且該店內之首飾盒子，亦無店名，
何以其卻擁有該印上「寶泰銀樓」店名及店址之空盒？其實情為
何，既關係被告有無上述犯行之認定，自有詳加調查，釐清真相
之必要，原審未予究明，遽行判決，亦有證據調查未盡之違法。
(二)原判決敘明：依卷附警製受理刑事案件報案三聯單第二聯（交
報案人保存檔），只記載報案人、被害人姓名、年齡、身分證字
號及發生之時、地，並未詳載被害人失竊經過及所失竊物品究竟
為何物，且經函請移送本件之台北市政府警察局中山分局（下稱
中山分局）檢送被害人張啟宣、許重光、劉永裕、劉寶桂、洪秋
香、林守志、姜禮裕、黃清豐、孫愛雲、張華坤、于披霞、劉巫
翠、吳全壽、馮文琪、林紓存、鍾玉燕等人遭竊向警方報案時
之報案筆錄，該分局除檢送被害人等認領贓物時所製作之筆錄外
，亦經函覆略以：有關被告涉嫌竊盜案件，並無被害人之報案筆
錄等語，有該分局九十一年六月十八日北市警中分刑字第○九一
六三○二八二○○號函附卷可稽等旨（原判決第四頁末二行至第
五頁第八行），並以此資為認定被害人張黃治、鄭美蓮、馮文
琪、張啟宣、許重光之指訴（即原判決理由五之(一)、(三)、(七)、(十)
、(十三)），不足採信之論據之一。惟前開九十一年六月十八日北市
警中刑字第○九一六三○二八二○○號函係復稱：「有關被告甲
○○涉嫌竊盜案件，因被害人失竊地點均非本分局所轄，本分局
並無發生之報案筆錄」等語（見原審卷第一七五頁），且參酌證
人即警員劉世明於原審九十一年三月二十八日調查時證稱：因失
竊地點不在伊分局，所以不由伊分局做報案筆錄，如有報案三聯
單，應該有製作報案筆錄，報案三聯單只是當報案證明，未記載
失竊物品，但報案筆錄有記載等語（見原審卷第五十六頁背面、
五十七頁），如前開函件所載及證人劉世明所證無訛，被害人張
啟宣等報案時，該受理之分局除製作刑事案件報案三聯單外，似
亦有製作被害人等之失竊筆錄，惟因彼等並非居住於中山分局之
轄區，中山分局始未調閱張啟宣等人之報案筆錄。原審前審未調
閱被害人等之報案筆錄，以資參酌，未盡調查之能事，本院前次
發回意旨已詳細指明，原判決仍恝置不理，而為相同推斷，致事
實仍有未明，其瑕疵依然存在，亦屬無可維持。以上或為上訴意
旨所指摘，或為本院得依職權調查之事項，應認原判決仍有撤銷
發回之原因。
據上論結，應依刑事訴訟法第三百九十七條、第四百零一條，判
決如主文。
中　　華　　民　　國　九十四　年　　六　　月　 三十 　日
                      最高法院刑事第七庭
                          審判長法官  林　增　福
                                法官  邵　燕　玲
                                法官  張　清　埤
                                法官  陳　世　雄
                                法官  郭　毓　洲
      本件正本證明與原本無異
                                      書  記  官
中　　華　　民　　國　九十四　年　　七　　月　　六　　日
                                                      Ｑ
